【裁判字號】    92,訴,914
【裁判日期】    921212
【裁判案由】    確認行政處分無效
【裁判全文】
高雄高等行政法院裁定                              九十二年度訴字第九一四號
    原      告  甲○○
    被      告  台灣嘉義地方法院檢察署
    代  表  人  乙○○  檢察長
右當事人間因確認行政處分無效事件，原告提起行政訴訟。本院裁定如左︰
    主  文
原告之訴駁回。
訴訟費用由原告負擔。
    理  由
一、按訴訟事件不屬行政法院之權限者或起訴不備其他要件者，行政法院應以裁定駁
    回之。行政訴訟法第一百零七條第一項第一款、第十款分別定有明文。
二、本件原告起訴意旨略以：其因申請祭祀公業侯吝派下員之人數不符，訴外人侯漢
    陽即向台灣嘉義地方法院起訴，法院乃命嘉義縣六腳鄉公所職員侯惠昭調查該祭
    祀公業所有坐落嘉義縣六腳鄉○○○段一九五地號土地之使用人，因該土地使用
    人共有二十七人，而侯惠昭只陳報九人，原告乃對侯惠昭提起偽造文書之告訴，
    該刑事案件於民國（下同）九十一年間經被告所屬檢察官偵查終結，為不起訴處
    分，因原告發現上開土地使用人，其中四人知情之新事實、新證據，再聲請被告
    續行偵查，結果被告函復原告認定其所提出者，非屬新事實、新證據而結案，為
    此聲明求為判決：（一）確認被告九十二年七月二十五日嘉檢博謙字第一五一八
    七號之行政處分無效。（二）被告應賠償原告新台幣（下同）二億八千九百二十
    萬元。
三、按經告訴之刑事案件如何偵查，偵查結果如何處理，均屬檢察官職權事項，為廣
    義司法權之行使，與一般行政機關行使公權力之情形不同。刑事案件偵查結果應
    為起訴或不起訴處分，乃檢察官居於偵查主體之地位，行使廣義司法權，非居於
    行政機關之地位，行使公權力之行政處分可比。其於偵查終結，認無犯罪嫌疑，
    未以不起訴處分方式，而以簽請報結結案，並將結果通知關係人者，實質上仍屬
    偵查結果之處理，為行使廣義司法權結果之通知，非居於行政機關之地位所為之
    單方行政行為，與行政處分無關，非行政法院所能審查，不得對之提起訴願及行
    政訴訟以為救濟。其提起之者，並非合法（最高行政法院八十九年度裁字第七一
    七號、九十二年度裁字第七八四號裁定參照）。本件原告於九十二年七月十四日
    對被告九十二度偵字第四０七０號侯惠昭偽造文書案件請求確認，被告認與其前
    經不起訴處分確定之九十一年度偵字第七七四四號、七七四五號案件之犯罪事實
    相同，遂以九十二年七月二十五日嘉檢博謙字第一五一八七號函復原告：「主旨
    ：本署九十二年度偵字第四０七０號被告侯惠昭偽造文書一案，查無新事實、新
    證據，已予結案，請查照。」揆諸前開說明，該函係屬檢察機關偵查程序之一部
    分，自屬司法權之行使，並非行政處分，原告對之不服，核屬對刑事案件偵查結
    果所為之爭執，非屬行政法院權限之事件，本院並無審判權。故而，原告起訴請
    求確認被告九十二年七月二十五日嘉檢博謙字第一五一八七號之行政處分無效，
    自屬無據。
四、又「提起行政訴訟，得於同一程序中，合併請求損害賠償或其他財產上給付。」
    固為行政訴訟法第七條所明定，惟此應以原告提起之行政訴訟合法為前提，方得
    合併請求被告賠償其損害，否則該合併請求賠償之訴，亦屬不備起訴要件而不合
    法。本件原告提起之確認行政處分無效之訴既因不合法而應予駁回，則原告依據
    行政訴訟法第七條規定合併起訴請求被告應賠償其二億八千九百二十萬元，亦屬
    不備起訴要件而不合法。
五、綜上所述，本件原告訴請確認被告九十二年七月二十五日嘉檢博謙字第一五一八
    七號之行政處分無效，並請求被告賠償二億八千九百二十萬元，均不合法，應予
    駁回。又本件訴訟既因不合法而應予駁回，則兩造其餘攻擊防禦方法，核與判決
    結果無何影響，爰不再逐一論述，附此敘明。
六、依行政訴訟法第一百零七條第一項第一款、第十款、第一百零四條，民事訴訟法
    第九十五條、第七十八條，裁定如主文。
中      華      民      國    九十二    年      十二    月      十二    日
                              高雄高等行政法院第一庭
                                          審判長法官  陳光秀
                                          法      官  簡慧娟
                                          法      官  李協明
右為正本係照原本作成。
如不服本裁定，應於裁定送達後十日內以書狀敘明理由，經本院向最高行政法院提出
抗告（須按對造人數附具繕本）；並應預繳送達用掛號郵票六份（每份三十四元）。
中      華      民      國    九十二    年      十二    月      十二    日
                                          法院書記官  蔡玫芳


司法院資訊處製作；財團法人民間司法改革基金會備份。
